【裁判字號】    90,交易,300
【裁判日期】    900108
【裁判案由】    業務過失傷害
【裁判全文】
臺灣臺北地方法院刑事判決                          九十年度交易字第三００號
    聲  請  人  臺灣臺北地方法院檢察署檢察官
    被      告  乙○○
右列被告因業務過失傷害案件，經臺灣臺北地方法院檢察署檢察官聲請簡易判決處刑
（聲請案號：九十年度偵字第一一五二一號），本院臺北簡易庭認為不宜以簡易判決
處刑（案號：九十年度北交簡字第二六八九號），移由本院刑事庭改依通常程序審理
，本院判決如左：
    主  文
乙○○從事業務之人，因業務上之過失傷害人致重傷，處有期徒刑貳年。
    事  實
一、乙○○係計程車司機，為從事駕駛業務之人，於九十年一月十二日十五時三十分
    許，駕駛車號5M-896號營業用小客車，沿臺北市市○○道由西往東方向行駛，途
    經市○○道與天津街、林森北路路段，應注意該路段時速限制不得超速行駛、汽
    車駕駛人行車應保持安全間隔並隨時採取必要之安全措施，以避免發生危險，且
    依當時情形，天候狀況良好、光線明亮、路面狀況平坦、號誌動作正常，並無不
    能注意之情事，竟疏於注意，貿然以時速四十五公里之速度超速行駛，致右側車
    身與同向亦未保持行車安全距離，由胡漢根所騎乘之車號 BER-528號重機車左側
    車身發生擦撞，令胡漢根騎乘之重機車倒地，向前滑行，致胡漢根受有頭部外傷
    併嚴重腦挫傷及外傷性腦內出血、水腦等傷害，嗣經乙○○發現後，委請不詳年
    籍姓名之乘客報警，警員前往現場處理時，乙○○當場自首前揭事實，隨即送醫
    開顱手術急救後，仍呈重度殘障之植物人狀態。
二、案經被害人胡漢根之配偶甲○○訴請臺灣臺北地方法院檢察署檢察官偵查起訴。
    理  由
一、訊據被告乙○○於偵、審中固自承有於前揭時、地發生車禍擦撞之事實（分見九
    十年度偵字第一一五二一號第十五頁反面訊問筆錄、本院九十年交易字第三００
    號刑事卷宗九十年十一月二十二日訊問筆錄），惟矢口否認有何公訴意旨所訴超
    速行駛及未保持行車安全間隔之過失，辯稱：伊行駛在快車道，係右側慢車道胡
    漢根所騎乘之車輛自己重心不穩，突然靠近擦撞到伊之輪胎，伊認為只是擦撞，
    故沒有緊急煞車，有慢慢停下來；伊車速應只有四十公里左右，不會超速，車速
    若很快，會有緊急煞車的車痕，且伊為直行車，無保持安全間距的問題；另伊無
    轉方向意圖，不可能看右方向照後鏡云云（分見同前偵查卷宗第十五頁反面訊問
    筆錄、同前刑事卷宗九十年十一月六日訊問筆錄、十二月二十五日審判筆錄）。
    按汽車駕駛人行車速度不得超過最高時速，且行車速度應依標誌之規定，無標誌
    者，在市區道路，時速不得超過四十公里，汽車行駛時，駕駛人應注意車前狀況
    及兩車併行之間隔，並隨時採取必要之安全措施，道路交通管理處罰條例第四十
    條、道路交通安全規則第九十三條、第九十四條分別訂有明文；經查：（一）本
    件被告駕駛上開營業用小客車超速行駛及未保持行車安全間隔乙節，業據被告於
    本院審理中供認：伊開車時不可能注意到碼錶跑多少，伊無轉方向意圖，不可能
    看右方向照後鏡等語（見同前刑事卷宗九十年十二月二十五審判筆錄），另參以
    臺北市政府警察局交通警察大隊交通事故肇事原因初步分析研判表，其上載有：
    「乙○○涉嫌未保持行車安全間隔、超速行駛（自稱時速四十五公里）」等語（
    見同前偵查卷宗第五頁）、公訴人聲請本院向臺北市政府警察局交通警察大隊調
    取本件車禍案件相關資料及照片，經該大隊以北市警交大四字第九０六九一五一
    二００號函復，其交通事故談話記錄表上載有乙○○肇事後自承「兩車間隔約六
    十至七十公分、車速約四十五公里」等語，及該函所附照片顯示：被告所駕駛之
    計程車輪胎確與被害人所騎乘之重機車發生擦撞等情（見本院刑事卷宗），堪認
    被告確因疏於注意，超速駕駛且未保持安全距離，致駕駛之營業用小客車右側前
    輪與被害人胡漢根所騎乘之重機車左側發生擦撞，被告顯有過失，堪以認定，被
    告上開辯詞，應屬脫免罪責之詞，不足採信；（二）被害人胡漢根受有頭部外傷
    併嚴重腦挫傷及外傷性腦內出血、水腦等傷害，經開顱手術後，仍呈重度殘障之
    植物人狀態，業經告訴人邱桂珠即胡漢根之配偶指訴明確，復有三軍總醫院附設
    民眾診療服務處診斷證明書二紙影本、殘障手冊一紙影本、照片二張，在卷可證
    （見同前偵查卷宗第七頁、第八頁、第十八頁），足信被害人胡漢根實因本件車
    輛擦撞，致受有前揭傷害；綜上所述，被告確因超速駕駛且未保持行車安全間隔
    ，致與被害人發生擦撞，使被害人受有如上之重傷害；（三）又被告肇事後，於
    有偵查犯罪職權之公務員知悉犯罪事實與犯罪之人前，即委請不詳姓名年籍之乘
    客，報警到場處理，被告亦當場承認為肇事人乙節，有臺北市政府警察局交通警
    察大隊九十年十一月十三日，北市警交大四字第九○六八七○一三○○號函，附
    於本院刑事卷宗可證，且被告接受裁判，核與自首要件相符；被告前開辯解，顯
    係卸責之詞，委無足採，本件事證明確，被告業務過失至重傷之犯行，堪以認定
    ，應予依法論科。
二、被告乙○○以駕駛計程車賴以維生，係屬從事業務之人，而被害人胡漢根因前揭
    車禍擦撞，經急救後仍呈植物人狀態，生活起居飲食動作均有賴家人協助，是否
    回復遙遙無期，其傷勢已達身體或健康，有重大不治或難治之傷害，顯屬重傷之
    程度；核被告所為，係犯刑法第二百八十四條第二項後段業務過失致重傷罪。又
    被告肇事後，於有偵查犯罪職權之公務員知悉犯罪事實與犯罪之人前，即委請不
    詳姓名年籍之乘客，報警到場處理，被告亦當場承認為肇事人乙節，已如前述，
    核與自首要件相符，應依刑法第六十二條規定，減輕其刑；爰審酌被告肇事後仍
    陪同護送被害人就醫，雖試圖與被害人達成民事上和解，然所提和解金額數目甚
    少，致遲未達成和議，嗣後復辯稱伊無過失，顯見悔意不深，另被害人已呈現意
    識不清、行動不便之植物人狀態，已如前述，對被害人所生損害至鉅，復造成被
    害人家屬身心上莫大悲慟及照料上之困擾不便等一切情狀，本院酌量處如主文所
    示之刑，以資警懲。
據上論斷，應依刑事訴訟法第四百五十二條、第二百九十九條第一項前段、刑法第二
百八十四條第二項後段、第六十二條，罰金罰鍰提高標準條例第一條前段，判決如主
文。
本案經檢察官黃玉婷到庭執行職務
中      華      民      國      九十      年    一    月八      日
                                      臺灣臺北地方法院交通法庭
                                          法  官  黃程暉
右正本證明與原本無異。
如不服本判決，應於判決送達後十日內，向本院提出上訴狀。
                                          書記官  張華瓊
中      華      民      國      九十      年    一    月      十七      日
附錄本件論罪科刑法條：
刑法第二百八十四條第二項
從事業務之人，因業務上之過失傷害人者，處一年以下有期徒刑、拘役或一千元以下
罰金。致重傷者。處三年以下有期徒刑、拘役或二千元以下罰金。


司法院資訊處製作；財團法人民間司法改革基金會備份。
